臺灣高等法院刑事判決　　　　　　95年度重上更(三)字第71號
上　訴　人　臺灣新竹地方法院檢察署檢察官
上　訴　人
即　被　告　甲○○
選任辯護人　周金城律師
上列上訴人等因被告違反著作權法等案件，不服臺灣新竹地方法
院89年度訴字第551號，中華民國90年1月5日第一審判決（起訴
案號：臺灣新竹地方法院檢察署89年度偵字第2529、3593、
3837、4518、4519、4520號），提起上訴，經最高法院第三次發
回更審，本院判決如下：
    主  文
原判決撤銷。
甲○○以犯明知為侵害著作權之物，意圖營利而交付之方法侵害
他人著作權之罪為常業，處有期徒刑壹年參月，併科罰金新台幣
捌萬元，罰金如易服勞役，以新台幣貳仟元折算壹日。緩刑伍年
。
扣案如附表一所示之物品均沒收。
    事  實
一、甲○○係設在新竹縣竹北市○○○路二八三號「奇兵電視遊
    樂器」商店（即奇兵企業商行）之實際負責人，明知附表二
    所示「Nintendo」、「GAME BOY」等12種商標圖樣，係日商
    任天堂股份有限公司（下稱任天堂公司）向經濟部中央標準
    局（現改制為經濟部智慧財產局，下稱智慧財產局）申請註
    冊取得商標權（有效期間、使用商品分類均如附表二所示）
    ，另「SEGA」及「PS設計圖」之商標圖樣，分別係日商西雅
    企業股份有限公司（下稱西雅公司）、日商新力電腦娛樂股
    份有限公司（下稱新力公司）向智慧財產局為商標註冊登記
    ，享有商標專用權，且上揭商標均指定使用於電視遊樂器程
    式卡匣或遊戲光碟等商品，均仍在商標專用期間，並上揭公
    司所生產之前述商品，在我國境外行銷多年，品質素有信譽
    ，為相關社會消費大眾所共知之商品。西雅公司及新力公司
    所生產之電視遊樂器程式遊戲光碟片，其內均有西雅公司及
    新力公司之名稱、商標、條碼及授權文字，依習慣各足以表
    示係西雅公司或新力公司之產品或授權生產之一定用意證明
    之準私文書。附表三(一)所示「打磚塊遊戲」（ALLEYWAY）等
    7部電腦程式遊戲軟體著作，係任天堂公司依民國74年7月10
    日修正著作權法第17條在我國依法註冊領有著作權執照享有
    著作權之著作，又附表三(二)所示「口袋怪獸金版」等2部電
    腦程式遊戲軟體著作，係任天堂公司依我國87年1月21日修
    正公布之著作權法第4條在我國首次發行後之著作，享有著
    作權；附表四所示「ELEMENTAL GEARBOLT幻世虛構精靈機導
    彈」（PS系統）等21部電腦程式遊戲軟體，分別係新力公司
    、日商思奎爾股份有限公司（下稱思奎爾公司）、日商可樂
    美股份有限公司（下稱可樂美公司）、日商卡波光股份有限
    公司（下稱卡波光公司）首次在日本與我國同步發行之著作
    ，依我國著作權法規定享有著作權；另CYBER TIGER, NCAA
    MARCH MADNESS2000, NBA LIVE 99,FIFA2000, NB A LIVE
    2000等5部電腦程式遊戲軟體，係美商藝電公司（
    ELECTRONIC ARTS INC.）所開發之電腦遊戲，受我國著作權
    法第4條第2款之保護，上開電腦遊戲軟體程式著作非經上開
    擁有著作財產權之公司同意或授權，不得擅自重製，或意圖
    散布而陳列或持有或意圖營利而交付。甲○○明知其自89年
    1月初某日起至同年4月27日，以新台幣（下同）28至35元之
    價格，分別向新竹縣竹北市○○路之「超次元公司」所販入
    之卡匣；向新竹市○○路之「建宏電視遊樂器」店所販入之
    遊戲光碟片（超次元公司與建宏電視遊樂器店部分，由檢察
    官另行偵查中），均係不知名之他人，未經上揭電腦程式著
    作之著作權人同意或授權而自真品盜拷而來，亦未經商標專
    用權人任天堂公司、新力公司及西雅公司同意或授權，而擅
    自於該遊戲卡匣、紙盒、說明書上使用仿造如附表二所示任
    天堂公司之商標圖樣，且該仿冒之遊戲光碟片，經主機執行
    後，螢幕會顯示仿冒之西雅公司、新力公司上開商標圖樣，
    及西雅公司之「Produced by or under Licesen from Sega
    Enterprise s Ltd.,」、新力公司之「Licensed by Sony
    Computer Entertainment Inc.,」授權文字，使觀看人混淆
    而誤以為係上揭公司生產之產品，甲○○為牟取不法利益，
    竟基於販賣仿冒商標商品之概括犯意、明知係侵害著作財產
    權之重製物而散布之常業故意及行使偽造準私文書之概括犯
    意，自89年1月初某日起至同年4月27日，以每片45元至50
    元之價格，連續在上址其所經營之店內，將其所販入仿冒之
    卡匣、遊戲光碟片販賣予不特定之顧客圖利，並以之為常業
    恃以營生，且以交付行使前開仿冒遊戲光碟內附軟體所含上
    揭準私文書，均足以生損害於西雅公司、新力公司之商譽。
    嗣於89年4月27日下午5時20分許，為警前往甲○○所經營之
    上開店內查獲上情，並扣得甲○○所有如附表一所示未及販
    售之遊戲卡匣、遊戲光碟片（扣案之電腦遊戲光碟、卡匣之
    名稱、數量及侵害商標權、著作財產權詳如附表二、三、四
    、五）。
二、案經被害人任天堂公司、西雅公司、新力公司訴由內政部警
    政署保安警察第二總隊第一大隊第四中隊報請暨被害人思奎
    爾公司、卡波光公司、可樂美公司及美商藝電公司訴請臺灣
    新竹地方法院檢察署察官偵查起訴。
    理  由
一、訊據上訴人即被告甲○○對於上揭事實，固不否認於前揭時
    、地以每片28元至35元不等購入，並以45元至50元之價格販
    賣上述仿冒之遊戲卡匣、光碟片，惟矢口否認有何偽造文書
    之犯行，辯稱：伊於販賣當時，不知道卡匣、光碟片內含有
    授權文字，伊販賣僅3個月，不知道事情的嚴重性云云。經
    查：
  (一)上揭被告販賣仿冒遊戲卡匣、光碟片之事實，業據被告於警
    詢、偵查及本院審理時坦承不諱。其供承：伊因貪圖進價便
    宜，才販售盜版卡匣、光碟，上游商家來伊店裡推售時，有
    跟伊說那些商品都是仿冒的，要伊小心一點賣，並且藏好。
    伊經營之方式是由顧客先翻閱仿品目錄後，再依目錄簿內之
    編號，從櫃檯抽屜取出銷售顧客等語（見89年度偵字第2529
    號偵卷第45頁、第42頁背面、第7頁、第6頁）。並據告訴人
    任天堂、新力、西雅、思奎爾、卡波光、可樂美公司及美商
    藝電等公司之告訴代理人廖國昌、王怡今、陳立勝、葉茂華
    、郭家君等人出面指訴甚詳，且有如附表一所示之仿冒遊戲
    卡匣90個、遊戲光碟片共6298片（400+5874+24=6298）、目
    錄9本扣案可資佐證，被告已自承該扣案卡匣、光碟片是未
    及出售之物（見上開偵卷第43頁），再比對警員在被告所經
    營之店內櫃檯上扣得目錄、於被告店內抽屜扣得光碟片（見
    上開偵卷第17頁正、反面），均與被告前開所述販賣仿冒光
    碟片之方式相符，堪認被告販賣仿冒遊戲卡匣、光碟片之自
    白屬實。
  (二)按我國著作權法於74年7月10日修正，由註冊主義改採原創
    主義，對於本國人兼採任意註冊主義，惟對於外國人仍採註
    冊主義。嗣於81年6月10日修正之著作權法廢止註冊主義改
    採絕對原創保護主義，惟仍許登記，登記僅為對抗要件，同
    時，追溯外國人著作保護規定（即增訂第108條），凡依74
    年7月10日修正著作權法註冊之外國人著作，仍享有我國著
    作權法之著作權。至於81年6月10日修正之著作權法及現行
    著作權法，不論本國人或外國人均採原創保護主義，惟在世
    界貿易組織協定在中華民國管轄區域內生效日之前（2002年
    1月1日），仍需符合首次發行或同步發行之要件。如外國人
    之著作，於中華民國管轄區域內首次發行，而該外國人之本
    國，對中華民國人之著作，在相同情形下，亦予以保護且經
    查證屬實者，得享有著作權，著作權法第4條第1款，定有明
    文。經查，日本昭和45年（1970年）5月6日法律第48號修正
    著作權法第6條之規定曰：「（受保護之著作權）著作符合
    以下各項規定者，受本法保護：(一)日本國民之著作；(二)最初
    在國內發行之著作（包括最初在本法規定以外之地方發行者
    ，從該發行日30日以內在日本國內發行之著作）；(三)前二項
    以外，依據條約本國負有保護義務之著作。」，核與我國著
    作權法第4條第1款之規定相當，堪認日本國民得依我國著作
    權法第4條第1款之規定享有著作權。本件如附表三所示之電
    腦遊戲軟體，屬日商任天堂公司之著作，其中附表三(一)所示
    之電腦遊戲軟體，為於我國74年修正之著作權法第4條第14
    款之電腦程式著作，並已依該著作權法第17條第1項註冊，
    領有著作權執照，依同條第2項享有我國著作權法之權利，
    附表三(二)所示之電腦遊戲軟體，係日商任天堂公司於88年11
    月20日在我國首次發行，有日商任天堂公司提出之內政部著
    作權執照、統一發票、剪報、向經濟部智慧財產局申請有關
    附表三(一)之電腦程式著作之著作權註冊案卷影本及附表三(二)
    之電腦遊戲軟體進口報單、統一發票影本（參上開偵卷第34
    頁至第35頁反面、原審卷第60頁至第75頁、本院上更(一)卷第
    2宗第134頁至第201頁、第202頁至第208頁）在卷可參。又
    告訴人日商任天堂公司於本院前審審理時，就附表三(一)編號
    1、2、6所示之電腦遊戲軟體程式著作所提出用以證明申請
    當時於中華民國境內首次發行之資料，雖有僅附無日期可辨
    之日本公開發行宣傳單，而無申請函所載刊有日期之日本新
    聞報導讀本，或為所附申請函模糊不全，且在日本公開發行
    之宣傳單僅載年月，或為僅提出著作權執照，未附其他資料
    等情形，惟因上開著作係告訴人依我國74年7月10日修正公
    布之著作權法向內政部申請註冊，並取得著作權執照，此點
    可由告訴人提出由經濟部智慧財產局調借之文件資料影本在
    卷可參，依上開文件資料影本記載顯示，申請著作權註冊時
    ，申請人即必須提出該著作在我國首次發行之證據，以供審
    核，此點並為被告所是認，且本件告訴人公司確已提出編號
    1、2、6著作在我國發行之證明（即統一發票買賣之證明）
    ，另參諸上開著作均有內政部著作權執照影本可資佐證，應
    認附表三(一)、(二)均係受我國著作權法保護之著作。又附表四
    之電腦遊戲軟體，則係新力公司、思奎爾公司、可樂美公司
    、卡波光公司在我國與日本同步發行，均相當於我國現行著
    作權法第5款第10款之電腦程式著作，依著作權法第4條第一
    款享有著作權，有日商思奎爾公司、可樂美公司、卡波光公
    司之上開著作之首次發行日一覽表、進貨單、發票及出貨單
    、查扣仿冒品之照片（見89年度偵字第4520號、第4519號、
    第4518號偵卷）、日商新力公司之上開著作之網頁刊登資料
    、統一發票、進口報單、INVOICE、PACKING LIST、收費通
    知單、英特全股份有限公司（簡稱英特全公司）期初期末存
    量明細表、英特全公司進出貨單、電玩發行週報、存貨異動
    明細表等影本（見89年度偵字第3593號偵卷第115頁至第306
    頁）在卷可稽。又附表四編號1、2「幻世虛構精靈機導彈」
    、「GT實戰賽車」之發行日期雖為86年12月11日、同年12月
    23日，惟本件被告犯罪時所適用之87年1月21日修正公布之
    著作權法第106條第2項及第3條第13款規定，告訴人日商新
    力公司之上開2部電腦遊戲軟體程式，雖未在我國重製，惟
    依其所提出之發行資料，應認該公司已散布能滿足公眾合理
    需要之重製物，應受我國著作權法之保護。又香港新力公司
    係日本新力公司依香港法律設立之子公司，代日本新力公司
    散布遊戲軟體重製物，香港新力公司又委託英特全公司在台
    灣散布之，英特全公司又更名為訊源國際股份有限公司（簡
    稱訊源公司），此有英特全公司公司執照、英特全公司公司
    變更登記申請書、公司基本資料查詢表、訊源公司營利事業
    登記證、告訴人以及香港新力公司分別出具經公證之聲明書
    影本各一份在卷可按（參本院上更(一)卷第1宗第163至166頁
    、第169至174頁），堪認該批重製物係告訴人新力公司自日
    本國直接輸入我國，並非銷往香港，並係透過英特全公司在
    我國發行、散布，在我國均享有著作權，而受我國著作權法
    之保護。又CYBER TIGER, NCAA MARCH MADNESS2000, NBA
    LIVE 99, FIFA2000, NB A LIVE 2000等五部電腦遊戲軟體
    ，係美商藝電公司創作之著作，有正版軟體封面及著作權證
    明文件存卷可參（參89年度偵字第3837號偵查卷第4至18頁
    ），符合西元1993年7月16日，北美事務協調委員會與美國
    在台協會著作權保護協定第1條規定，得受我國著作權法保
    護，依我國著作權法第10條規定，著作完成時享有著作權。
    被告明知所販入之上開盜版卡匣、光碟片係分別重製上開著
    作權人公司享有著作權之電腦程式著作，卻仍販賣予不特定
    之顧客，其違反著作權法之犯行，足堪認定。
  (三)按商標之使用係指為行銷之目的，將商標使用於商品或其包
    裝、容器、標帖、說明書價目表或其他類似物件上，而持有
    、陳列或散布，使用於同一商品或類似商品，若附加相同或
    近似於他人註冊商標圖樣於商品之包裝、容器、說明書、價
    目表上，應即受他人商標專用權效力所拘束，此為被告行為
    時即修正前之商標法第6條第1項所明定。又透過電磁作用，
    如以遊樂器、光碟機、電腦主機之操作為媒介，始於電視或
    螢幕前出現商標圖樣者，其標示型態足資一般商品購買人認
    識其表彰商品之來源者，仿冒之卡匣、光碟片已與商標結合
    為一體，解釋上應認屬於被告行為時即修正前商標法第6條
    第1項之所稱之其他類似物件之範疇。本件任天堂公司、新
    力公司、西雅公司就附表二以及「SEGA」、「PS設計圖」之
    商標圖樣，取得商標專用權，有商標註冊證（參原審卷第47
    頁至第58頁、89年度偵字第3593號偵卷第7頁、第71頁）在
    卷可稽，而扣案之遊戲卡匣、光碟片經勘驗得知，扣案之卡
    匣、包裝盒、使用手冊含有如附表二所示任天堂公司商標，
    另扣案之遊戲光碟片其外包裝、光碟片表面、目錄等固均無
    西雅公司、新力公司之商標（見本院第128至135頁勘驗筆錄
    、照片、附件，第138至141頁，及89年度偵字第2529號偵卷
    第10頁鑑定報告書），然附表三、四所示之仿冒遊戲卡匣、
    光碟片內已燒錄儲存有如附表二以及「SEGA」、「PS設計圖
    」之商標圖樣，透過電視遊戲器主機執行程式，於螢幕上會
    出現該等商標圖樣（見本院上更(一)卷第2宗第4頁勘驗筆錄、
    本院卷第80頁、第125頁、第126頁電視螢幕照片），被告及
    辯護人對此均表示不爭執（本院卷第104頁反面、第105 頁
    ），此等商標非但係任天堂公司、新力公司、西雅公司分別
    向我國經濟部中央標準局註冊登記，應受我國商標法之保護
    ，且係業界及消費者等相關大眾所熟識之商標，足以表彰該
    商品一定品質或商譽之保證，仿冒之遊戲卡匣、光碟片已與
    該等商標結為一體，不能僅以該等遊戲光碟片之外觀或包裝
    未顯示上述商標，即認未違反商標法之規定。被告明知所販
    入之盜版光碟片、遊戲卡匣係仿冒商標之商品，足以使人與
    真品發生混淆，而該等卡匣、盜版光碟片透過遊樂器之執行
    ，在電視或螢幕畫面上會出現上開公司之商標圖樣，顯已侵
    害他人商標專用權。
  (四)又按以錄音、錄影或電磁紀錄藉機器或電腦處理所顯示之聲
    音、影像或符號，足以表示其用意之證明者，依刑法第220
    條第2項規定，以文書論。又文書之行使，每因文書性質、
    內容不同而異，就刑法第220條之準文書所言，祗須藉由機
    器或電腦處理，即足以表示其文書之內容，其於行為人將偽
    造之準私文書藉由機器或電腦處理時，已有使用該偽造之準
    文書，達於行使準私文書之程度，固不待言；其因販賣而交
    付該偽造之準文書之情形，如販賣者或買受者，均明知該準
    文書確為偽造，藉由機器或電腦處理即可使用該偽造之準文
    書時，因買受者已達於可隨時使用該準文書之狀態，無待販
    賣者更有所主張，應認販賣該偽造準文書者於交付時，即與
    行使無異，無須就該偽造之著作物之內容更有所主張始可構
    成行使偽造準文書之行為（參最高法院94年第12次刑事庭會
    議決議）。本件被告所販賣之仿冒電腦程式遊戲光碟片，透
    過遊樂器執行時，電視或螢幕畫面上會分別出現西雅公司之
    「Produced by or under Licesen from Sega Enterpri
    ses Lit.,」、新力公司之「Licensed by Sony Computer
    Entertainment Inc.,」等授權文字（見本院上更(一)卷第2宗
    第4頁勘驗筆錄、本院卷第80頁、第125頁、第126頁電視螢
    幕照片），被告及辯護人對此均表示不爭執（本院卷第104
    頁反面、第105頁），惟被告既為經營電動玩具業者，且從
    事販賣盜版遊戲光碟片，加以各該系統之遊戲光碟片只能用
    於各該系統之主機使用，消費者如購買不同於系統主機之遊
    戲光碟片，勢必造成無法使用之情況，因此被告於販賣之際
    應使購買者知悉該項遊戲光碟片係屬何種主機所使用，而且
    各該系統主機必須經過改裝後始能順利執行盜版光碟片，為
    該經營業者所熟知之事實，上情應為被告所明知，而扣案之
    光碟片之表面空白，包裝並未顯示西雅公司、新力公司之商
    標，已如前述，故被告僅得從包裝光碟紙封套上所印之遊戲
    名稱配合讀取光碟片內容，用以辨別該光碟片需以何家公司
    主機執行，是被告諉稱不知光碟片內有授權文字，顯係卸責
    之詞，不足採信。被告販賣仿冒西雅公司、新力公司生產之
    物品，當知一經主機執行即會出現上開偽造之授權文字等準
    私文書，足以令人以真品方式執行使用，仍以偽作真之意思
    販賣，亦明知購買之顧客均會藉由該仿冒之遊戲軟體之執行
    ，在螢幕畫面上會顯示出上開準私文書，竟持以販賣交付後
    藉以行使該等準私文書，使消費大眾誤為係經新力公司、西
    雅公司授權而購買之，均足以生損害於日商西雅公司、新力
    公司之商譽及對商品之有效管理至明。
  (五)按刑法上所謂常業犯，指反覆以同種類行為為目的之社會活
    動之職業性犯罪而言，至於犯罪所得之多寡，是否恃此犯罪
    為唯一之謀生職業，則非所問，縱令兼有其他職業，仍無礙
    於該常業犯罪之成立（最高法院85年度台上字第510號判例
    意旨可資參照）。本件被告經營「奇兵電視遊樂器商店」，
    自89年1月初某日起至同年4月27日止，販賣盜版之光碟及卡
    匣，警方除扣得數量龐大之光碟、卡匣外，尚扣有目錄9本
    ，供不特定人前來選擇購買，已具職業性規模，堪認係反覆
    以同種類行為為目的之社會活動且恃以維生，應係常業犯。
    綜上各點，被告所辯，要係卸責之詞，不足採信。本件事證
    明確，被告犯行堪以認定，應依法論科。
二、被告行為後，著作權法、商標法、刑法皆有修正，分述如下
    ：
  (一)被告行為後，著作權法分別於92年7月9日、93年9月1日、95
    年5月30日修正部分條文，並分別於92年7月11日、93年9月1
    日、95年7月1日施行，92年7月9日著作權法第94條第1項修
    正提高罰金至新臺幣300萬元，93年9月1日修正公布之著作
    權法，並未修正第94條第1項之規定，95年5月30日修正則除
    了著作權法第94條有關常業犯之規定，被告之犯行，依修正
    後之著作權法已刪除常業犯之規定，則其所犯各罪應依數罪
    併罰之規定分論併罰。此刪除雖非犯罪構成要件之變更，但
    顯已影響行為人刑罰之法律效果，自屬法律有變更，依刑法
    第2條第1項規定，比較新、舊法結果，仍以行為時法（即87
    年1月21日修正公布之著作權法）論以常業犯，較有利於被
    告。辯護人雖認刑法已刪除常業犯之規定，被告應依集合犯
    論以一罪，惟集合犯之觀念於判斷時，不能無限擴張，除應
    受社會通念之支配外，尤應注意其公平性、合理性，使與經
    驗法則、論理法則及比例原則等一般法律適用之原理原則相
    適合，否則即與刪除連續犯，避免對多次原可獨立評價之行
    為，僅論以一罪，有鼓勵犯罪之嫌，亦與國民對於法律之感
    情相悖之修法精神不符。被告明知為侵害著作權之物，而意
    圖營利交付之多次販賣行為，亦應秉此原則決之，並非無所
    限制，故辯護人之主張當無可採。
  (二)商標法亦於92年5月28日修正公布，依同法第94條規定自公
    布日起6個月後施行，即自92年11月28日施行，原商標法第63
    條，移列至第82條，其內容均未更易，應依一般法律適用原
    則，適用裁判時之新法論處。
  (三)刑法部分條文已於94年2月2日修正公布，並自95年7月1日施
    行，其中刑法第56條連續犯之規定修正刪除，此刪除雖非犯
    罪構成要件之變更，但顯已影響行為人刑罰之法律效果，自
    屬法律有變更，經比較新、舊法之併罰與連續犯之加重其刑
    結果，仍應適用較有利於被告之行為時法即舊法論以連續犯
    。
  (四)修正後刑法第55條想像競合法之規定並無變更，而其但書係
    科刑之限制，為法理之明文化，非屬法律之變更，依一般法
    律適用原則，適用裁判時刑法。
  (五)刑法第42條第2項前段關於易服勞役之折算標準及罰金罰鍰
  　提高標準條例業經修正，原依罰金罰鍰提高標準條例第2條
  　之規定提高100倍，而為以銀元100元至300元折算1日，惟因
  　罰金罰鍰提高標準條例第2條業已刪除，且刑法第42條第3項
  　修正為以新台幣1000元、2000元、3000元折算1日，修正後
  　刑法第42條第3項前段之規定較有利於被告。
  (六)綜上所述，本件被告罪刑整體比較結果，應適用87年1月21
    日修正公布之著　作權法、92年5月28日修正公布自92年11
    月28日施行之商標法及修正前之刑法，就易罰勞役部分，則
    適用修正後之刑法　　。
三、核被告所為，係犯87年1月21日修正公布之著作權法第94條
    之以犯明知為侵害著作權之物，意圖營利而交付之方法侵害
    他人著作權之常業罪、修正後商標法第82條之明知為意圖欺
    騙他人，於同一商品使用相同於他人註冊商標之圖樣之商品
    而販賣罪，及刑法第216條、第220條第2項、第210條之行使
    偽造私文書罪。又被告持有明知為侵害著作權之物之低度行
    為，應為意圖營利而交付之高度行為所吸收，不另論罪。被
    告先後多次違反商標法及行使偽造私文書，均時間緊接，所
    犯均為構成要件相同之罪名，顯皆係基於概括犯意反覆為之
    ，應均依連續犯之規定各論以一罪。又被告一行為同時觸犯
    上開侵害著作權之常業犯、販賣仿冒商標商品罪以及行使偽
    造私文書罪3罪間，及同時侵害任天堂公司、新力公司、西
    雅公司之商標權（侵害著作權犯行部分為常業犯，無一行為
    侵害數法益之想像競合問題），西雅公司、新力公司對其等
    授權商品之有效管理等數法益，應依想像競合犯之規定，從
    一重之87年1月21日修正公布之著作權法第94條之罪處斷。
    又被告所為另侵害附表二編號等3、4、5、6、8、9、11 、
    12、13、15商標之犯行，起訴書雖未敘及，惟與起訴部分有
    裁判上一罪之關係，為起訴效力所及，本院自得均併予審究
    。
四、另任天堂公司主張扣案卡匣內有該公司註冊登記台內著字第
    93017號著作財產權「GAMEBOY」之遊戲軟體「DR.MARIO」之
    合卡仿品，而認有侵害其93017號所註冊之著作權云云，惟
    74年7月10日修正著作權法第17條第1項第1款規定：「外國
    人之著作合於左列各款之一者，得依本法申請著作權註冊：
    一、於中華民國境內首次發行者。」，又稽之卷附經濟部智
    慧財產局90年2月23日知字第09000007110號函說明所稱：
    「74年舊法所為之著作權註冊，悉依申請人自行陳報之事實
    （例如著作人、著作完成日、著作首次公開發表日或首次發
    行日、於中華民國管轄區域內首次發行日等），依法准駁註
    冊，不作實質審查，亦即並未就其所陳報之事實，實際調查
    其是否為真正；是以申請著作權註冊之申請人對所陳報之事
    實，係自負法律上責任。」（見本院更(一)卷(二)第133頁），
    係指著作權註冊制度，因無須就申請人對著作物有無著作權
    及首次發行日為實質審查，故著作權之享有與否，仍應視其
    是否業在國境內發行而依法取得著作權，至註冊與登記，並
    非著作權生效要件，亦無推定其存在之效力。本件任天堂公
    司所主張台內著字第93017號之電腦程式遊戲軟體著作，卷
    內僅有內政部著作權執照可憑，並無該著作有在我國境內首
    次發行之證明，故不受我國著作權法之保護，然附表五所示
    之扣案卡匣，就編號3、5、7、9、10之扣案合卡卡匣，其上
    之台內著字第93017號著作財產權雖本院認定不受我國著作
    權法之保護，惟其上同時尚有受我國保護之其他著作財產權
    存在，併此敘明。
五、原審予以論罪科刑，固非無見。惟查：原審漏未審酌被告
　　另侵害附表二編號等3、4、5、6、8、9、11 、12、13、15
    商標之犯行；亦漏未審酌被告有行使偽造準私文書之犯行，
    及未敘明與違反著作權法罪之關係，尚有未合；被告行為
    後，著作權法、商標法及刑法業經修正，已如前述，原審裁
    判時未及比較新舊法適用，且原判決雖併科罰金，然就罰金
    諭知易服勞役折算標準之規定業經修正，以修正後刑法之規
    定較有利於被告4人，原判決仍適用修正前之刑法諭知易服
    勞役折算標準，尚非適法。警方在被告之上開店內查扣侵
    害日商新力公司之遊戲光碟片，共計5874片，業據日商新力
    公司指訴明確，被告於本院審理時亦不爭執，原審誤認為
    5080片與事實不符。美商藝電公司告訴代理人陳立勝雖於
    警詢時指訴扣案如附表六所示之電腦遊戲軟體均為美商藝電
    公司創作之著作，惟僅提出附表六編號財產權之證明文件（
    參89年度偵字第3837號偵查卷），如前所述，其餘附表六所
    示之電腦遊戲軟體，是否確有美商藝電公司之著作，尚乏證
    據證明，原審逕認其餘附表六所示之電腦遊戲軟體屬於美商
    藝電公司之著作，並將之沒收，於法不合；被告於警詢及
    偵查中分別供稱扣案之遊戲卡匣來自新竹縣竹北市○○路之
    「超次元公司」，扣案之光碟來自新竹市○○路之「建宏電
    視遊樂器」，原判決認被告分別向新竹市○○路之「建宏電
    視遊樂器」商店販入卡匣及向新竹縣竹北市○○路之「超次
    元公司」販入仿冒之遊戲光碟片，顯與卷內證據不相符。被
    告上訴意旨否認行使偽造準私文書之犯行，雖無理由，惟公
    訴人循告訴人日商新力公司、西雅公司之請求提起上訴，主
    張被告另犯行使偽造私文書罪，為有理由，且原判決亦有上
    開可議之處，自屬無可維持，應由本院撤銷改判。爰審酌被
    告犯罪之動機、目的、手段、販賣時間長短及數量，對於商
    標權、著作權之侵害以及工商企業正常發展影響甚大，惟於
    本院審理時已與日商任天堂公司達成民事和解，至日商新力
    公司、西雅公司則因不願和解而未能成立和解，暨其犯罪後
    已坦承部分犯行之態度等一切情狀，量處如主文所示之刑，
    併諭知罰金易服勞役之折算標準，以資懲儆。又被告前未受
    有期徒刑以上刑之宣告，有本院被告前案紀錄表在卷可稽，
    被告因短於思慮，致觸犯本案犯行，且其於本院審理時希冀
    能與新力公司、西雅公司和解，係因前開公司之政策而和解
    未果，惟已與任天堂公司達成和解，被告經此長時間之偵審
    程序及科刑教訓後，當知所警惕，而無再犯之虞，並審酌被
    告多次舉辦世界級遙控賽車比賽，邀集世界各國好手與國內
    青少年切磋技藝，抑且親身參與比賽而獲獎無數，多次獲得
    國內專業期刊雜誌刊登報導之肯定與殊榮，此有國內雜誌、
    廣告在卷可參（見本院卷第110至120頁），本院因認對被告
    所宣告之刑，以暫不執行為適當，爰依修正後刑法第74條第
    1項第1款之規定（參照最高法院95年第8次刑事庭會議決議
    ），併予宣告緩刑5年，以啟自新。扣案如附表一所載之扣
    案卡匣、光碟侵害商標權部分，係被告違反商標法第82 條
    為供販賣而未及售出之物，依同法第83條之規定予以宣告沒
    收。其餘附表一之僅侵害著作財產權之卡匣、光碟、目錄部
    分（因目錄上並無告訴人公司之商標），係被告所有，供犯
    著作權法之罪所使用之物，依刑法第38條第1項第2款予以沒
    收（按新修正著作權法第98條固有沒收規定，惟修正前並無
    類此規定，而本件係適用修正前著作權法，已如前述，故應
    全部適用修正前法，進而沒收部分，應適用刑法）。至於警
    方另在被告之上開店內扣得附表六編號3,4,5,6,7,8, 9,11,
    12之電腦遊戲光碟軟體，無法證明係美商藝電公司之著作，
    如前所述，爰不另為沒收之諭知。
據上論斷，應依刑事訴訟法第368條第1項前段、第364條、第299
條第1項前段，修正後商標法第82條、第83條，87年1月21日修正
公布之著作權法第94條，刑法第2條第1項、第11條前段、第55條
、第216條、第220條第2項、第210條、第42條第3項前段、第38
條第1項第2款、第74條第1項第1款、修正前第56條，判決如主文
。
本案經檢察官謝英民到庭執行職務。
中　　華　　民　　國　　96　　年　　3 　　月　　27　　日
                  刑事第二庭審判長法  官  呂丹玉
                                  法  官　王詠寰
                                  法  官  林恆吉
以上正本證明與原本無異。
如不服本判決，應於收受送達後十日內向本院提出上訴書狀，其
未敘述上訴之理由者並得於提起上訴後十日內向本院補提理由書
（均須按他造當事人之人數附繕本）。
                                  書記官  劉文美
中　　華　　民　　國　　96　　年　　3 　　月　　27　　日
附錄：本案論罪科刑法條全文
商標法第82條
明知為前條商品而販賣、意圖販賣而陳列、輸出或輸入者，處1
年以下有期徒刑、拘役或科或併科新臺幣5萬元以下罰金。
商標法第83條
犯前二條之罪所製造、販賣、陳列、輸出或輸入之商品，或所提
供於服務使用之物品或文書，不問屬於犯人與否，沒收之。
87年1月21日修正公布之著作權法第94條
以犯第91條、第92條或第93條之罪為常業者，處1年以上7年以下
有期徒刑，得併科新台幣45萬元以下罰金。
中華民國刑法第二百一十條
(偽造變造私文書罪)
偽造、變造私文書，足以生損害於公眾或他人者，處5年以下有
期徒刑。
附表一
┌──┬────────────────┬───────┬───────┐
│編號│   物     品     名     稱      │    數  量    │  備    註    │
├──┼────────────────┼───────┼───────┤
│ 一 │任天堂GAME BOY遊戲卡匣（詳細內容│ 90個         │              │
│    │，參考其他附表五）              │              │              │
├──┼────────────────┼───────┼───────┤
│ 二 │西雅公司遊戲光碟片（僅侵害商標權│ 400片        │              │
│    │）                              │              │              │
├──┼────────────────┼───────┼───────┤
│ 三 │新力公司、卡波光公司、可樂美公司│5874片        │              │
│    │、思奎爾公司電腦遊戲光碟片（詳細│              │              │
│    │內容，參考附表四之記載）        │              │              │
├──┼────────────────┼───────┼───────┤
│ 四 │ 美商藝電公司遊戲光碟片（包括： │ 24片         │ 另扣案之光碟 │
│    │ CYBER TIGER, NCAA MARCH MADNESS│              │ 49片未經證明 │
│    │ 2000, NBA LIVE 99, FIFA2000, NB│              │ 具有著作權   │
│    │ A LIVE 2000等5部著作）         │              │              │
├──┼────────────────┼───────┼───────┤
│ 五 │ 目錄                           │ 9本          │              │
└──┴────────────────┴───────┴───────┘
